臺灣臺中地方法院刑事判決　　　　　　　　　　　　　九十四年度易字第一五一號
　　公　訴　人　臺灣臺中地方法院檢察署檢察官
　　被　　　告　乙○○
　　　　　　　　甲○○
右列被告等因違反動產擔保交易法案件，經檢察官提起公訴（九十三年度偵字第一二
六０七、一九一五六號），本院判決如左：
    主  文
甲○○動產擔保交易之債務人，意圖不法之利益，將標的物出質，致生損害於債權人
，處有期徒刑肆月，如易科罰金，以佰元折算壹日。
乙○○無罪。
    事  實
一、甲○○（原名王美惠）於民國九十一年九月十九日，自任買受人，邀其夫乙○○
    為連帶保證人，依動產擔保交易法之規定，以分期付款方式與奇異融資股份有限
    公司（下稱奇異公司）訂立動產擔保附條件買賣契約書，向該公司購買二Ｖ─四
    三二七號自用小客車，為動產擔保交易之債務人。雙方約定分期付款總價為新臺
    幣（下同）九十萬零二十四元，除先給付頭期款九千元外，餘款八十九萬一千二
    十四元自九十一年十月十七日起至九十五年九月十七日止，以每月一期，分四十
    八期給付，每期繳付一萬八千五百六十三元，於付清價款前，該車仍屬奇異公司
    所有，標的物存放之地點為臺中縣大肚鄉○街村○○路四四七號二樓當時甲○○
    之住處，甲○○不得將標的物出質或為其他處分。詎甲○○取得該車後，基於意
    圖不法之利益，隨即於同年月二十日將該車以十萬元之價格典當於臺中市○○路
    之中友當鋪，嗣並僅繳納四期價款，尚欠八十一萬六千七百七十二元，即拒絕給
    付價款，致生損害於奇異公司。
二、案經奇異公司訴請臺灣臺中地方法院檢察署檢察官偵查起訴。
    理  由
壹、有罪部分
一、訊據被告甲○○固坦承犯罪，惟辯稱：那部車是乙○○提議要買的，本來要買乙
    ○○的名字，後來不知道為何變伊的名字，要交車的時侯才知道乙○○用伊的名
    字買車，該車剛買來一、二個月是伊在開，後來都是乙○○在開，九十一年底伊
    就沒有看到車子，車子乙○○開去那裡伊也不知道，後來奇異公司寄單子伊才知
    道變成被告，貸款有繳了兩、三期，後來陳乙○○說要繳云云。
二、惟查：
（一）證人丙○○於本院審理時結證稱：當時伊在奇異公司擔任對保人員，於九十一
      年九月十九日晚上與另外一位男同事去臺中縣大肚鄉○○路四四七號二樓被告
      二人的家對保，乙○○及甲○○都在場，因為貸款金額已經確認，伊就跟甲○
      ○說她是車主、乙○○是保證人，文件要他們同意，再請他們簽名蓋章，伊都
      有跟他們講清楚他們的角色，當場他們也沒有任何的爭執，都同意這樣做，後
      來他們就同意蓋章，當初去他們家之前乙○○擔心伊找不到他家，還約在加油
      站，乙○○騎機車來帶伊等語（見本院卷第五二、五三頁），足見被告甲○○
      辯稱：該部車本來要買乙○○的名字，要交車的時侯才知道乙○○用伊的名字
      買車云云，顯係不實。
（二）被告甲○○於偵查中供稱：車號二Ｖ─四三二七號自用小客車是伊分期買的，
      沒有繼續繳錢，伊車子去年交給伊先生乙○○去當掉，是乙○○開去當的，伊
      是看到當票才知道；車子買來大部分是乙○○使用，車子牽去當了之後伊才知
      道等語（見偵字第一二六０七號卷第二、三十、三一頁），已一再供稱該車係
      遭典當，惟公訴人仍認被告二人將該車遷移藏置他處，此部分已與事實不符。
      又被告甲○○於本院交互詰問時先則證稱：該車買來後，伊有開一、二個月，
      後來車子不見了，因為被乙○○開走，過了三、四個月，伊在家裡找東西時在
      抽屜看到當票，當票有寫車主，還有裡面借款多少，伊有拿去問乙○○，乙○
      ○說要軋票缺錢用，才拿那部車去典當云云。且經陳碧對其詰問：有無在九十
      一年九月底十月初將該車開去臺中市○○路中友當舖當掉？被告甲○○仍證稱
      ：伊沒有把車子開去那個當舖當掉，伊對臺中市不熟，也不知道有那個當舖云
      云。然該車確係被告甲○○於九十一年九月二十日開往中友當鋪典當十萬元，
      有當票影本在卷可憑（見本院卷第六九頁），經本院提示當票後，被告甲○○
      固坦承：當票上面的簽名是伊簽的，當時是去借錢，伊借到十萬元，扣掉利息
      後，實際只有拿八萬元，伊是九十一年九月二十日去當的，惟仍辯稱：是乙○
      ○帶伊去當車，當舖名稱、地點伊不清楚云云。足見被告甲○○前開於偵查中
      及本院審理時供稱：該車是乙○○提議要買的，本來要買乙○○的名字，後來
      不知道為何變伊的名字，要交車的時侯才知道乙○○用伊的名字買車，該車剛
      買來一、二個月是伊在開，後來乙○○拿去典當，伊發現典票才知道云云，與
      事實不符，該車應係被告甲○○欲購買供其自己使用，被告乙○○當時因與被
      告甲○○為夫妻關係，因而擔任連帶保證人，惟被告乙○○事後始知被告甲○
      ○於取得該後後之翌日，即將開車開往典當，被告乙○○前開辯解應可採信。
（三）此外，復有附件件買賣契約書、動產擔保附條件買賣設定登記申請書、核准書
      、撥款明細表、本票及外訪報告單在卷可稽。綜上所述，被告甲○○所辯，要
      屬事後卸責飾詞，不足採信，事證明確，被告甲○○犯行堪以認定。
三、查被告甲○○為前揭動產擔保交易之債務人，其未依約清償貸得之款項，將前開
    汽車出質予他人，致生損害於該動產擔保交易債權人奇異公司。核被告甲○○所
    為，係犯動產擔保交易法第三十八條之動產擔保交易之債務人，意圖不法之利益
    ，將標的物出質，致生損害於債權人之罪。公訴人認被告甲○○係將該車遷移藏
    置他處，致生損害於奇異公司，尚有未洽。爰審酌被告甲○○未依約繳納購買汽
    車之分期款項，本質上僅為民事上之債務不履行，惟被告甲○○於取得該車後之
    翌日，即將該車典當，且嗣後僅給付四期分期付款，其動機、目的、手段、告訴
    人奇異公司所受之損害不輕，尚完全未賠償告訴人之損害，及犯後否認所犯等一
    切情狀，量處如主文所示之刑，並諭知易科罰金之折算標準。
貳、無罪部分
一、公訴意旨略以：被告乙○○、甲○○原為夫妻，其二人於九十一年九月十九日，
    欲以分期付款方式購買車輛，乃以被告甲○○為契約上之買受人，被告乙○○為
    連帶保證人，與奇異公司訂立附條件買賣契約書，約定以前開分期付款之方式向
    該公司購買二Ｖ─四三二七號自用小客車，於付清價款前，該車仍屬奇異公司所
    有，其二人不得將標的物移離其住址，詎被告乙○○、甲○○取得該車並由被告
    乙○○使用後，於繳納四期價款，尚欠八十一萬六千七百七十二元，即拒絕給付
    價款，並將上開車輛遷移藏置他處，致生損害於奇異公司，因認被告乙○○與被
    告甲○○共犯動產擔保交易法第三十八條之動產擔保交易之債務人，意圖不法之
    利益，將標的物遷移，致生損害於債權人罪嫌云云。
二、按犯罪事實應依證據認定之，無證據不得認定犯罪事實，又不能證明被告犯罪者
    ，應諭知無罪之判決，刑事訴訟法第一百五十四條第二項及第三百零一條第一項
    分別定有明文。次按刑事訴訟法上所謂認定犯罪事實之證據，係指足以認定被告
    確有犯罪行為之積極證據而言；如未能發現相當證據或證據不足以證明，自不能
    以推測或擬制之方法，以為裁判基礎；而告訴人之告訴，係以使被告受刑事訴追
    為目的，是其陳述是否與事實相符，仍應調查其他證據以資審認（最高法院二十
    九年上字第三一○五號、四十年臺上字第八十六號、五十二年度臺上字第一三０
    ０號判例參照）。又刑事訴訟法第一百六十一條已於九十一年二月八日修正公布
    ，其第一項規定：檢察官就被告犯罪事實，應負舉證責任，並指出證明之方法。
    因此，檢察官對於起訴之犯罪事實，應負提出證據及說服之實質舉證責任。倘其
    所提出之證據，不足為被告有罪之積極證明，或其指出證明之方法，無從說服法
    院以形成被告有罪之心證，基於無罪推定之原則，自應為被告無罪判決之諭知（
    最高法院九十二年臺上字第一二八號判例參照）。公訴人認被告乙○○涉犯上開
    罪嫌，無非以：右揭事實，業據被告甲○○坦承不諱，核與告訴人奇異公司職員
    姜豪所指訴之情節相符，並有附條件買賣契約書、外訪報告單在卷可稽，為其論
    據。訊據被告乙○○固坦承原與被告甲○○為夫妻，於被告甲○○購買該車時，
    擔任連帶保證人之事實，惟堅決否認有與被告甲○○共同意不法之利益，將前揭
    車輛遷藏置他處，而違反動產擔保交易法之情事，辯稱：伊的職業是職業拖車駕
    駛，每天早上三、四點出門，晚上八、九點才回到家，不可能去開這部車，當時
    是甲○○說要買車，甲○○取得該車後都是她在使用，沒多久甲○○就將該車典
    當，該車貸款都是甲○○在繳納，伊未將該部車開走等語。
三、經查，被告甲○○前開於偵查中及本院審理時供、證稱：該車是乙○○提議要買
    的，本來要買乙○○的名字，後來不知道為何變伊的名字，要交車的時侯才知道
    乙○○用伊的名字買車，該車剛買來大部分時間是乙○○在開，後來乙○○拿去
    典當，伊發現典票才知道云云，與事實不符，該車應係被告甲○○欲購買供其自
    己使用，被告乙○○當時因與被告甲○○為夫妻關係，因而擔任連帶保證人，惟
    被告乙○○事後始知被告甲○○於取得該後後之翌日，即將開車開往典當，已如
    前述。而本案被告乙○○又非前開車輛設定分期付款附條件買賣之動產擔保交易
    之債務人，復無證據足資認定其就被告甲○○意圖不法之利益，將標的物出質，
    致生損害於債權人一事，有犯意之聯絡或行為之分擔，而為共同正犯，自難認被
    告乙○○有公訴人所指違反動產擔保交易法第三十八條之罪嫌。
四、綜上所述，被告甲○○之供、證述前後不一，且與事實不符，尚無法憑以證明被
    告乙○○有違反動產擔保交易法第三十八條之情事。從而本件公訴人所提出之證
    據或所指出之證明方法，尚不足為被告乙○○有罪之積極證明，或說服本院形成
    前開被告乙○○有罪之心證。此外，復查無其他積極之證據足資證明被告乙○○
    確有公訴人所指此部分之犯行，不能證明被告乙○○犯罪，依法自應諭知無罪之
    判決。
據上論斷，應依刑事訴訟法第二百九十九條第一項前段、第三百零一條第一項，動產
擔保交易法第三十八條，刑法第十一條前段、第四十一條第一項前段，罰金罰鍰提高
標準條例第一條前段、第二條，判決如主文。
本案經檢察官陳燕瑩到庭執行職務。
中      華      民      國    九十四    年      六      月      七      日
                              臺灣臺中地方法院刑事第十四庭
                                  審判長法  官  楊  真  明
      法  官  劉  逸  成
                                        法  官  黃  渙  文
右正本證明與原本無異。
如不服本判決，應於送達後十日內向本院提出上訴狀（須附繕本），上訴於臺灣高等
法院臺中分院。
                                        書記官
中      華      民      國    九十四    年      六      月      七      日
附錄論罪科刑法條
動產擔保交易法第三十八條：
動產擔保交易之債務人，意圖不法之利益，將標的物遷移、出賣、出質、移轉、抵押
或為其他處分，致生損害於債權人者，處三年以下有期徒刑、拘役或科或併科六千元
以下之罰金。
